【裁判字號】    89,上,1177
【裁判日期】    900327
【裁判案由】    損害賠償
【裁判全文】
臺灣高等法院民事判決  八十九年度上字第一一七七號
      上  訴  人  乙○○
      被  上訴人  甲○○
右當事人間損害賠償事件，上訴人對於中華民國八十九年九月二十日臺灣臺北地方法
院八十九年度重訴字第一二七七號第一審判決提起上訴，本院判決如左：
    主      文
上訴駁回。
第二審訴訟費用由上訴人負擔。
    事      實
甲、上訴人方面：
一、聲明：
(一)、原判決關於駁回左列第二項之訴部分，及該部分假執行之聲請，並訴訟費用之
      裁判均廢棄。
(二)、被上訴人應給付上訴人新台幣四百九十九萬三千零十四元，及自起訴狀繕本送
      達之翌日起至清償日止，按年息百分之五計算之利息。
(三)、右廢棄部分及第二審訴訟費用由被上訴人負擔。
二、陳述：除與原判決記載相同者外，補稱略以：
(一)、上訴人因受被上訴人連續騷擾，致遭工作場所之同事辱罵，甚至於被毆打，而
      被迫離職，迄今仍未找到工作，生活頓失重心，無法繳交各項保險費，致上訴
      人損失下列保險之賠償金：
１、南山人壽保險部分：二百四十九萬四千零四十四元(207837×12＝0000000)。
２、台灣人壽防癌保險部分：五萬一千六百元(2580×20＝51600)。
３、國泰人壽子女教育保險部分：十一萬二千七百七十元(8055×14＝112770)。
４、國泰萬代福人壽保險部分：五十六萬零六百元。
      以上四項賠償金合計為三百二十一萬九千零十四元。
(二)、上訴人自八十六年十月起至八十九年十月止，仍在失業中，以每月三萬四千元
      之薪資計算，三年為一百二十二萬四千元(34000×12×3＝0000000)。
(三)、又上訴人因遭被上訴人不法侵害，身心受重大傷害，被上訴人應賠償精神慰撫
      金三十萬元。
三、證據：除引用原審立證方法外，補提保險單及一葉蘭協會會訊等文件為證。
乙、被上訴人方面：
    被上訴人未於言詞辯論期日到場，亦未提出任何書狀為聲明或陳述。
丙、本院依職權調閱台灣台北地方法院檢察署八十六年度偵字第二五九八九號、八十
    七年度偵續字第三○五號、八十八年度偵續字第七四號及台灣台北地方法院八十
    八年度簡字第八○號、八十九年度簡上字第三五號妨害名譽等案卷宗。
    理      由
甲、程序方面：
    本件被上訴人經合法通知，未於言詞辯論期日到場，核無民事訴訟法第三百八十
    六條各款所列情形，爰依上訴人之聲請，由其一造辯論而為判決。
乙、實體方面：
一、本件上訴人主張：被上訴人自八十六年十月三十日起至同年十一月二十六日止，
    先後多次寄發指摘內容為「我命中剋夫、喪偶、丈夫死於突發的心臟病、奠、土
    葬、火葬、中西式棺木、壽衣、屍體接運、遺體整容化妝、殯儀館代辦、死了」
    之文字，並寫上000000000（即上訴人之身分證號碼）等足以毀損上訴人名譽及
    含有以加害生命之事恐嚇上訴人之明信片，寄至台北市○○路三十六號四樓上訴
    人之工作地點、台北縣新店市○○○路九十一號三樓上訴人娘家及永和市○○路
    四一九號六樓上訴人前配偶家等處，並自八十六年十月十七日起至同年十二月十
    日止，先後多次以其使用之00000000、000000000號電話呼叫
    上訴人之000000000號呼叫器，並顯示「四四四」數字，代表「死死死
    」，以加害生命之事恐嚇上訴人，使上訴人心生畏懼，被上訴人之刑事責任，經
    檢察官起訴後，已由原法院刑事庭依妨害名譽罪判處有期徒刑四月，如易科罰金
    以三百元折算一日，緩刑二年確定，被上訴人應負侵權行為損害賠償責任。上訴
    人受被上訴人不法侵害，因而失業，保險費無法繳納，損失各項保險之賠償金及
    紅利一千三百七十三萬八千元，均應由被上訴人賠償，且上訴人身心受創甚深，
    被上訴人亦應賠償精神慰撫金一百萬元，爰提起本訴，求為判命被上訴人應給付
    上訴人一千四百七十三萬八千元本息之判決 (原審判命被上訴人應給付上訴人十
    萬元本息，而駁回其餘請求，上訴人僅就敗訴部分之四百九十九萬三千零十四元
    本息提起上訴，被上訴人則未聲明不服)。
二、查上訴人主張之前開事實，有原法院八十九年度簡上字第三五號刑事判決在卷可
    稽  (見原審卷第六至八頁)，且經本院調閱台灣台北地方法院檢察署八十六年度
    偵字第二五九八九號、八十七年度偵續字第三○五號、八十八年度偵續字第七四
    號及台灣台北地方法院八十八年度簡字第八○號、八十九年度簡上字第三五號妨
    害名譽等案卷宗查明無訛，堪信上訴人之主張為真正，則被上訴人對於上訴人因
    其不法行為所受之損害，即應負侵權行為損害賠償責任，要無疑義。
三、次按不法侵害他人之身體、健康、名譽、自由、信用、隱私、貞操或不法侵害其
    他人格法益而情節重大者，被害人雖非財產上之損害，亦得請求賠償相當之金額
    ，其名譽被侵害者，並得請求回復名譽之適當處分，民法第一百九十五條第一項
    定有明文。本件被上訴人對於上訴人毀損名譽及恐嚇之行為，係不法侵害上訴人
    之名譽及健康，上訴人精神上受有痛苦，自得請求非財產上之損害賠償。本院審
    酌上訴人遭受侵害之情節，目前尚屬無業，及兩造之身分、地位等一切情狀，認
    上訴人請求之精神慰撫金以十萬元為適當，逾此部分之請求，即非適當。
四、又「因故意或過失，不法侵害他人權利者，負損害賠償責任；故意以背於善良風
    俗之方法，加損害於他人者亦同」，民法第一百八十四條固有明定。惟此得請求
    賠償之損害與加害行為間，必須有相當因果關係，始足當之。雖上訴人陳稱伊係
    因被上訴人打電話至伊服務之公司騷擾，致公司同事不勝困擾而責怪伊，令伊不
    得不辭職云云。惟揆諸常情，上訴人欲防止被上訴人繼續騷擾，或避免公司同事
    責怪，並非僅有辭職一途可採，況上訴人辭職後，並非不可再從事其他行業謀生
    ，是以被上訴人之電話騷擾行為，應不致於構成上訴人失業之原因，其侵權行為
    與上訴人之辭職失業無法繳交保險費致解除保險契約而喪失日後可得請求之保險
    賠償金間，並無相當因果關係甚明，是其請求被上訴人賠償保險賠償金三百二十
    一萬九千零十四元及失業損害金一百二十二萬四千元，即屬無據。
五、綜上所述，上訴人請求被上訴人給付超過十萬元，及自起訴狀繕本送達翌日即八
    十九年三月二十一日起至清償日止，按年息百分之五計算利息部分，則非正當，
    原審為上訴人敗訴判決，並無違誤，上訴意旨指摘原判決此部分不當，求予廢棄
    改判，為無理由，應予駁回上訴。
據上論結，本件上訴為無理由，依民事訴訟法第四百四十九條第一項、第七十八條、
第四百六十三條、第三百八十五條第一項前段，判決如主文。
中      華      民      國    九十      年      三      月    二十七    日
                                民事第八庭
                                    審判長法  官  鄭  三  源
                                          法  官  郭  松  濤
                                          法  官  黃  豐  澤
右正本係照原本作成。
如不服本判決，應於收受送達後二十日內向本院提出上訴書狀，其未表明上訴理由者
，應於提出上訴後二十日內向本院補提理由書狀（均須按他造當事人之人數附繕本）
上訴時應提出委任律師或具有律師資格之人之委任狀；委任有律師資格者，另應附具
律師及格證書及釋明委任人與受任人有民事訴訟法第四百六十六條之一第一項但書或
第二項（詳附註）所定關係之釋明文書影本。
中      華      民      國    九十      年      三      月      三十    日
                                          書記官  廖  麗  蓮
附註：
民事訴訟法第四百六十六條之一（第一項、第二項）：
對於第二審判決上訴，上訴人應委任律師為訴訟代理人。但上訴人或其法定代理人具
有律師資格者，不在此限。
上訴人之配偶、三親等內之血親、二親等內之姻親，或上訴人為法人、中央或地方機
關時，其所屬專任人員具有律師資格並經法院認為適當者，亦得為第三審訴訟代理人
。


司法院資訊處製作；財團法人民間司法改革基金會備份。
